【裁判字號】    92,易,504
【裁判日期】    920422
【裁判案由】    賭博等
【裁判全文】
臺灣高雄地方法院刑事判決                          九十二年度易字第五四號
    公  訴  人  臺灣高雄地方法院檢察署檢察官
    被      告  乙○○
    被      告  丙○○
    被      告  甲○○
右列被告因違反電子遊戲場業管理條例等案件，經檢察官提起公訴（九十一年度偵字
第二０四八五號、第二五六一二號、九十二年度偵字第九八四號），及移
（九十二年度偵字第四二六八號），本院判決如左：
    主  文
乙○○共同以賭博為常業，處有期徒刑肆月，如易科罰金以參佰元折算壹日，緩刑貳
年，如附表編號一至編號四所示之物均沒收。
丙○○共同以賭博為常業，處有期徒刑參月，如易科罰金以參佰元折算壹日，緩刑貳
年，如附表編號二所示之物均沒收。
甲○○在公眾得出入之場所賭博財物，處罰金壹仟元，如易服勞役以參佰元折算壹日
，如附表編號二所示之電子遊戲機伍台（金象王壹台、新象王壹台、金龍鳳壹台、滿
貫大亨貳台（均含ＩＣ板）、現金新臺幣柒佰元，均沒收。
    事  實
一、乙○○於民國（下同）九十一年三月間某日起受僱於張旭升（業經本院於民國（
    下同）九十二年一月十日以九十二年度簡字第一一九號判處有期徒刑六月確定）
    ，在高雄市苓雅區○○○路一一八號一樓富而樂超商擔任店員，嗣於同年八月底
    升任店長，月薪新台幣（下同）二萬六千元，丙○○於九十一年十一月十七日起
    間受僱於張旭升，在上開富而樂超商擔任店員，月薪新台幣（下同）一萬八千元
    。乙○○明知經營電子遊戲場業，須依電子遊戲場業管理條例相關規定辦理營利
    事業登記，竟未向主管機關高雄市政府辦理營利事業登記，而與張旭升、劉建雄
    （另由檢察官簽併由臺灣高等法院臺南分院審理）、丙○○（自九十一年十一月
    十七日起）共同基於經營電子遊戲場業之犯意聯絡，自九十一年八月底某日起，
    由張旭升將上開富而樂超商部分場地租予劉建雄，並分別於附表編號一至編號四
    所示之時間、地點，擺設如附表編號一至編號四所示會產生聲光影像、圖案、動
    作之娛樂類、益智類電子遊戲機，供不特定之消費者以每次投入十元硬幣或代幣
    （以十元硬幣兌換一枚代幣）一枚之方式消費打玩，不能兌換現金與物品，而經
    營電子遊戲場業。嗣經警先後於附表編號一至四所示時間、地點，查獲各如附表
    編號一至編號四所示之店員及消費者，並扣得附表編號一至編號四所示之物品（
    開始經營及查獲時間、經營及查獲地點、擺設並遭查扣之電子遊戲機及其他物品
    、店長、店員及前往打玩之消費者均詳如附表編號一至編號四所示）。
二、乙○○、張旭升、劉建雄、丙○○復共同基於經營電子遊戲場業及常業賭博之犯
    意聯絡，於附表編號二所示之時間，在上開富而樂超商之公眾得出入之場所，擺
    設如附表編號二所示會產生聲光影像、圖案、動作之電子遊戲機五台，並以前開
    電子遊戲機充作電動賭博機具，由乙○○、丙○○擔任看管店務並為賭客兌換硬
    幣、洗分、兌換現金等工作，而共同與不特定之顧客睹博財物，並均以之為業；
    其賭博方式係由賭客每次以十元硬幣或代幣一枚投入該電動賭博機具內，與該電
    動賭博機具比輸贏，輸則減少分數，贏則增加分數，賭客若贏得分數，則可向乙○○、丙○○洗分並兌換現金，否則該十元硬幣或代幣即落入機匣內歸劉建雄所
    有。嗣於九十一年十一月十九日十五時十五分許，適有賭客甲○○在該處賭玩電
    子遊戲機金龍鳳，累積分數七百分向丙○○洗分，丙○○將現金七百元交給甲○○時，為警當場查獲，並扣得當場賭博之器具及財物電子遊戲機五台（金象王一
    台、新象王一台、金龍鳳一台、滿貫大亨二台（均含ＩＣ板）、現金七百元。
三、案經高雄市政府警察局苓雅分局移送臺灣高雄地方法院檢察署檢察官偵查起訴，
    並經高雄市政府警察局苓雅分局移請臺灣高雄地方法院檢察署檢察官移送併案審
    理。
    理  由
一、被告甲○○經合法傳喚固未到庭陳述，惟查，右揭事實業據被告甲○○迭於警訊
    及偵查中坦承不諱，核與移送機關即高雄市政府警察局苓雅分局函敘情節相符，
    復有附表編號二所示之物品扣案，及附表編號二證據欄所示之照片、臨檢紀錄表
    等資料附卷足資佐證。被告甲○○之自白經查既與事實相符，自得採為論科之依
    據，事證明確，其犯行堪以認定。
二、訊據被告乙○○、丙○○均矢口否認有何右揭犯行，均辯稱：我們僅受僱於張旭
    升在上開富而樂超商擔任店長、店員，並沒有看顧機台，也沒有幫顧客洗分及兌
    換現金云云。惟查，右揭事實，業據移送機關函敘綦詳，核與證人即被告甲○○
    證稱：「我打玩金龍鳳機台，累積七百分，可兌換七百元，我向丙○○示意洗分
    ，當時丙○○在忙，我至櫃台跟她說洗七百分，她叫我把洗分鍵按下洗分，丙○○在櫃台前將賭資七百元交給我。」（見高雄市政府警察局苓雅分局九十一年十
    一月二十日高市警苓分刑字第０九一００二二七二０號刑事案件偵查卷宗第七頁
    ）、「當天下午十五時許我進入店內打玩金龍鳳機台，至十五時十五分許我打電
    玩之分數是七百分，我告訴丙○○，她就叫我把分數按掉，然後到櫃台拿七百元
    給我。」（見九十一年度偵字第二五六一二號偵查卷第十九頁反面）等語，證人
    即同案被告張旭升證稱：「（問：對九十一年偵字第二三五六九號所併案的犯罪
    事實有何意見﹖）答：無意見，我是從九十一年一月開始，以每月一萬元租給劉
    建雄擺放娃娃機十二台，查獲當天還有扣到機台內現金九千二百五十元，機台被
    查獲時均有插電。」、「（問：對九十一年偵字第二五六一二號所併案的犯罪事
    實有何意見﹖無意見，九十一年十一月十九日被查獲電玩五台（滿貫大亨二台、
    新象王一台、金象王一台、金龍鳳一台）均有插電，乙○○月薪約二萬五千元，
    丙○○月薪約二萬元，他們二人都是我僱用的。」、「（問：對於九十一年偵字
    第二五六一二號案件涉犯賭博罪是否承認﹖）答：我承認。」等語（見本院九十
    年度易字第四六七三號卷九十一年十二月十六日訊問筆錄），及證人即查獲本案
    之高雄市政府警察局行政科專勤組警員陳明章證稱：「我們看到有客人打玩機台
    時，就偽裝成客人，因為打玩機台要換代幣，我就用現金跟櫃台小姐丙○○換代
    幣，之後我就坐在甲○○的旁邊，佯裝在打玩，後來甲○○就站起來說要洗分，
    因為丙○○很忙，之後甲○○就走到櫃台說他要洗分，丙○○探頭確認分數後，
    就要甲○○自己洗分，然後把七百元現金交給甲○○，我全程目睹並看到他們交
    錢後，就表明身份並當場取締。」，證人即同組警員楊秋河證稱：「查獲之搖控
    器可以控制所有電玩機台的電源，搖控器是放在櫃台上丙○○能控制的範圍。
    」等語（均見本院九十年度易字第四六七三號卷九十二年一月六日訊問筆錄）相
    符。且被告乙○○自承劉建雄並未每天均在該商店內看管機台，劉建雄不在店內
    看管機台時，顧客還是可以打玩機台等語（見本院九十二年三月二十日訊問筆錄
    、九十二年四月十日審判筆錄），則當劉建雄未在該商店內看管機台時，衡諸常
    情，打玩機台之消費者、賭客僅能向看管該商店之被告乙○○、丙○○兌換硬幣
    、代幣、洗分、兌換現金，足見被告乙○○、丙○○辯稱渠等僅在該商店擔任店
    長、店員，並沒有看顧機台，也沒有幫顧客洗分及兌換現金云云，顯與事實不符
    。此外，復有附表編號一至編號四證據欄所示之證據在卷可稽。綜上所述，本件
    事證已臻明確，被告乙○○、丙○○所辯均係事後卸責之詞，尚難採信，渠等犯
    行均堪認定。
三、按電子遊戲場業管理條例第十一條第一項規定，電子遊戲場業於申請營利事業登
    記時，除應依相關法令辦理外，應向直轄巿、縣（巿）主管機關申請核發營利事
    業登記證及營業級別證，並辦理下列事項之登記：一營業級別、二機具類別、三
    營業場所管理人、四營業場所之地址。故設置以電腦方式操縱，產生或顯示聲光
    影像、圖案、動作之電子遊戲機，供不特定人為益智或娛樂類遊戲之營利事業（
    同條例第三條、第四條參照），應依前開規定辦理營利事業登記，未依該條例辦
    理營利事業登記者，依同條例第十五條之規定，即不得經營電子場業。又按電子
    遊戲場業管理條例第十五條雖僅規定：「未依本條例規定辦理營利事業登記者，
    不得經營電子遊戲場業」，惟對照同條例第十六條「非電子遊戲場業之其他營利
    事業，不得就其營業場所，供『他人』設置電子遊戲機營業」之規定，顯見具有
    較高違法性之「非電子遊戲場業之其他營利事業，未經許可『自行』設置電子遊
    戲機營業」，亦應不在容許之列，而同受該條例第十五條規範。是以不論非電子
    遊戲場業之其他營利事業之規模大小，或是否以擺設電子遊戲機供不特人打玩為
    其主要營業項目，均非所問，此觀該條例第十五條規定之立法意旨係「為健全電
    子遊戲場之營業秩序」自明。因而，任何人未依該條例規定辦理電子遊戲場業之
    營利事業登記者，除不得經營電子遊戲場業外，亦不得在騎樓、走道、寺廟、補
    習班等場所，自行設置電子遊戲機營業，此不啻為電子遊戲場業管理條例第十五
    條之規定所欲揭櫫之真正意旨，經濟部八十九年三月七日經（八九）商字第八九
    ○○五五二一號函亦同此認定。
四、按刑法第二百六十七條所謂以賭博為常業，係指以賭博營生者而言（司法院院解
    字第三九六二號解釋意旨參照），又刑法上所謂常業犯乃以同一犯罪行為之意思
    反覆為之而成立，且不以藉該業為唯一生存者為必要，縱令尚有其他職業，亦無
    礙成立常業罪（最高法院十九年上字第二０三號判例、七十四年度台上字第六五
    五一號判決意旨參照）。本件被告乙○○、丙○○分別受僱於同案被告張旭升，
    並與同案被告劉建雄共同擺設電子遊戲機充作電動賭博機具，而共同與不特定之
    顧客睹博財物，所擺設之電動賭博機具計有五台，足徵係恃為生活之資，衡諸上
    開解釋意旨，被告告乙○○、丙○○既有賴擺設電動賭博機具為業之意思，並有
    擺設電動賭博機具之事實，則渠等均已該當常業賭博罪之構成要件。
五、核被告甲○○所為，係犯刑法第二百六十六條第一項前段之普通賭博罪。被告乙○○於附表編號一至四所示之時間、地點，被告丙○○於附表編號二所示之時間
    、地點，未經辦理營利事業登記，即擺設電子遊戲機具，供不特定顧客投幣打玩
    而經營電子遊戲場業，核被告乙○○、丙○○此部分所為，均係違反電子遊戲場
    業管理條例第十五條之未經辦理營利事業登記而擅自經營電子遊戲場業之規定，
    應依同法第二十二條之規定論處。被告乙○○與同案被告張旭升、劉建雄於附表
    編號一、三、四之違反電子遊戲場業管理條例犯行，有犯意聯絡及行為分擔，係
    為共同正犯；被告乙○○、丙○○與同案被告張旭升、劉建雄於附表編號二之違
    反電子遊戲場業管理條例犯行，有犯意聯絡及行為分擔，係為共同正犯。被告乙○○、丙○○未經辦理營利事業登記分別於附表編號一至四同址內經營電子遊戲
    場之行為，均係基於同一之經營電子遊戲場為業務之犯意而反覆所為，均為實質
    上一罪。被告乙○○、丙○○於附表編號二所示之時間、地點，利用所擺設之電
    子遊戲機具作為電動賭博機具，與不特定之賭客賭博財物，並均以此為常業，核
    被告乙○○、丙○○此部分所為，均係犯刑法第二百六十七條之常業賭博罪。被
    告乙○○、丙○○與同案被告張旭升、劉建雄於附表編號二之常業賭博犯行，有
    犯意聯絡及行為分擔，係為共同正犯。復按刑法第五十五條所謂之牽連犯，係指
    二個以上之行為有方法與結果之關係者而言，亦即必須以犯一罪之方法行為犯他
    罪，或以犯一罪之結果行為犯他罪，即足當之。被告乙○○、丙○○以違反電子
    遊戲場業管理條例第十五條規定之方法，用以犯常業賭博罪，其所犯電子遊戲場
    業管理條例第二十二條之罪與刑法第二百六十七條之罪間有方法結果之牽連關係
    ，應從一重之刑法第二百六十七條之常業賭博罪處斷（最高法院九十年度台非字
    第二七六號判決意旨參照）。審酌被告乙○○、丙○○未經辦理營利事業登記，
    即共同在便利商店內擺放電子遊戲機，並以前開電子遊戲機充作為電動賭博機具
    ，而與不特定之賭客賭博財物為常業，被告甲○○在公眾得出入之場所賭博財物
    ，均敗壞社會善良風氣，惟渠等均係一時貪念，被告乙○○、丙○○均僅係受僱
    於同案被告張旭升，犯行及惡性較輕，及渠等之智識程度（被告乙○○係高中畢
    業，被告丙○○係高職畢業，被告甲○○係專科肄業）、所生之危害、犯後態度
    均尚良好等一切情狀，爰分別量處如主文所示之刑，並分別諭知易科罰金及易服
    勞役之折算標準。又被告乙○○、丙○○素行良好，均未曾受有期徒刑以上刑之
    宣告，此業據渠等供明並有台灣高雄地方法院檢察署刑案資料查註紀錄表及台灣
    高等法院被告全國前案紀錄表各二一份附卷可按，渠等經此偵審程序，應知所警
    惕，諒無再犯之虞，本院因認對渠等所處之刑以暫不執行為適當，爰均併予宣告
    緩刑二年，以勵自新。扣案如附表編號二所示之電子遊戲機五台（金象王一台、
    新象王一台、金龍鳳一台、滿貫大亨二台（均含ＩＣ板））、現金七百元，均係
    當場賭博之器具及財物，應依刑法第二百六十六條第二項之規定宣告沒收；扣案
    如附表編號一所示之電子遊戲機十二台（均含ＩＣ板）、編號二所示之搖控器一
    只、代幣一百八十六枚、編號三所示之電子遊戲機五台（均含ＩＣ板）、代幣一
    千四百五十八枚、編號四所示之電子遊戲機六台（均含ＩＣ板）、代幣二千三百
    七十八枚、機台鑰匙一串，均係同案被告劉建雄所有供其與被告乙○○、丙○○
    、同案被告張旭升共同犯罪所用之物，應依刑法第三十八條第一項第二款之規定
    宣告沒收；扣案如附表編號一所示之十元之硬幣計九千二百五十元，係同案被告
    劉建雄所有供其與被告乙○○、丙○○、同案被告張旭升共同犯罪所得之物，應
    依刑法第三十八條第一項第三款之規定宣告沒收。
六、移送併案審理部分（臺灣高雄地方法院檢察署九十二年度偵字第四二六八號，即
    附表編號四所示之違反電子遊戲場業管理條例部分），雖未經檢察官起訴，惟此
    部分既與前揭起訴部分（即附表編號一至三所示之違反電子遊戲場業管理條例部
    分）有實質上一罪之關係，本院自得併予審理，附此敘明。
七、被告甲○○經合法傳喚，無正當理由未於審判期日到庭，本院認係應處罰金之案
    件，故不待其陳述逕行判決。
據上論斷，應依刑事訴訟法第二百九十九條第一項前段、第三百零六條，電子遊戲場
業管理條例第十五條、第二十二條，刑法第十一條前段、第二十八條、第二百六十六
條第一項前段、第二項、第二百六十七條、第五十五條、第四十一條第一項前段、第
四十二條第二項、第七十四條第一款、第三十八條第一項第二款、第三款，罰金罰鍰
提高標準條例第一條前段、第二條，判決如主文。
本案經檢察官陳建和到庭執行職務。
中      華      民      國    九十二    年      四      月    二十二    日
                                  臺灣高雄地方法院刑事第二庭
                                      法  官  孫  啟  強
右正本與原本無異。
如不服本判決，應於判決送達後十日內，向本院提出上訴狀。
                                      書記官  盧  雅  婷
中      華      民      國    九十二    年      四      月    二十二    日
附錄本判決論罪科刑之法條全文：
電子遊戲場業管理條例第十五條：
未依本條例規定辦理營利事業登記者，不得經營電子遊戲場業。
電子遊戲場業管理條例第二十二條：
違反第十五條規定者，處行為人一年以下有期徒刑、拘役或科或併科新台幣五十萬元
以下罰金。
刑法第二百六十六條：
在公共場所或公眾得出入之場所賭博財物者，處一千元以下罰金。但以供人暫時娛樂
之物為賭者，不在此限。
當場賭博之器具與在賭檯或兌換籌碼處之財物，不問屬於犯人與否，沒收之。
刑法第二百六十七條：
以賭博為常業者，處二年以下有期徒刑，得併科一千元以下罰金。
附表：
┌─┬──────┬──────┬───────┬─────┬─────┬─────┐
│編│開始經營及查│  經    營  │擺設並遭扣案之│          │店員及賭客│起訴或移送│
│號│獲時間（民國│     及     │電子遊戲機具及│  證  據  │（消費者）│併辦之案號│
│  │）          │  查獲地點  │其他扣案物品  │          │          │          │
├─┼──────┼──────┼───────┼─────┼─────┼─────┤
│  │九十一年八月│高雄市苓雅區│娃娃機十二台（│現場照片八│店長乙○○│九十一年度│
│  │底某日起至同│林森二路一一│均含ＩＣ板），│張、高雄市│、消費者蘇│偵字第二０│
│  │年九月十三日│八號一樓「富│機台內新台幣（│政府警察局│柏豪      │四八五號  │
│１│十六時五分許│而樂超商」  │下同）十元之硬│臨檢紀錄表│          │          │
│  │止（第一次查│            │幣計九千二百五│、高雄市政│          │          │
│  │獲)         │            │十元          │府營利事業│          │          │
│  │            │            │              │登記證各一│          │          │
│  │            │            │              │紙        │          │          │
├─┼──────┼──────┼───────┼─────┼─────┼─────┤
│  │九十一年九月│同右        │金龍鳳一台、滿│現場照片一│店長乙○○│九十一年偵│
│  │十三日第一次│            │貫大亨二台、金│張、高雄市│、店員許靖│字第二五六│
│２│被查獲時起至│            │象王一台、新象│政府警察局│宜、賭客林│一二號    │
│  │同年十一月十│            │王一台（均含Ｉ│臨檢紀錄表│信志      │          │
│  │九日十五時十│            │Ｃ板），搖控器│一紙      │          │          │
│  │五分許止（第│            │一只，甲○○洗│          │          │          │
│  │二次查獲）  │            │分兌換之現金七│          │          │          │
│  │            │            │百元、機台內之│          │          │          │
│  │            │            │代幣計一百八十│          │          │          │
│  │            │            │六枚          │          │          │          │
├─┼──────┼──────┼───────┼─────┼─────┼─────┤
│  │九十一年十一│同右        │金象王一台、金│現場照片三│店長乙○○│九十二年偵│
│  │月十九日第二│            │龍鳳一台、新象│張、高雄市│、消費者林│字第九八四│
│  │次被查獲時起│            │王一台、滿貫大│政府警察局│世揚      │號        │
│３│至同年十二月│            │亨二台（均含Ｉ│臨檢紀錄表│          │          │
│  │十九日二十一│            │Ｃ板），機台內│、現場位置│          │          │
│  │時三十分許止│            │代幣計一千四百│圖各一紙  │          │          │
│  │（第三次查獲│            │五十八枚      │          │          │          │
│  │）          │            │              │          │          │          │
├─┼──────┼──────┼───────┼─────┼─────┼─────┤
│  │九十一年十二│同右        │滿貫大亨一台、│現場照片十│店長乙○○│九十二年偵│
│  │月十九日第三│            │大舞台一台、  │張、高雄市│、消費者黃│字第四二六│
│４│次被查獲時起│            │金象王一台、金│政府警察局│俊憲      │八號      │
│  │至九十二年二│            │龍鳳一台、新象│臨檢紀錄表│          │          │
│  │月二十日十一│            │王一台、麻將一│、現場位置│          │          │
│  │時十五分許止│            │台（均含ＩＣ板│圖各一紙  │          │          │
│  │（第三次查獲│            │），機台內代幣│          │          │          │
│  │）          │      │計二千三百七十│          │          │          │
│  │止（第一次查│            │八枚、機台鑰匙│          │          │          │
│  │獲)         │            │一串          │          │          │          │
└─┴──────┴──────┴───────┴─────┴─────┴─────┘


司法院資訊處製作；財團法人民間司法改革基金會備份。
